【裁判字號】    90,交聲,277
【裁判日期】    901005
【裁判案由】    聲明異議
【裁判全文】
臺灣高雄地方法院交通事件裁定                      九十年度交聲字第二七七號
    原處分機關  高雄巿交通事件裁決所
    異  議  人  甲○○○
右列異議人因違反道路交通管理處罰條例案件，對於高雄市交通事件裁決所於九十年
三月一日所為之處分（原處分案號：高市交裁字第三二—Ｎ00000000號），
聲明異議，本院裁定如左：
    主  文
原處分撤銷。
甲○○○不罰。
    理  由
一、聲明異議意旨係以：聲明異議人所有之車號ＸＡＶ—一九五號重型機車已於八十
    八年十月十八日至高雄市監理站辦理報廢，且報繳行照、牌照，不知本件所違規
    之使用註銷牌照係從何而來，且該機車於八十九年十月十日違規行駛報廢車輛之
    實際行為人為乙○○，且聲明異議人並未收受舉發通知單，竟予逕行裁決，爰依
    法聲明異議。
二、本件原處分機關認受處分人即異議人甲○○○所有車號ＸＡＶ—一九五號重型機
    車，於八十九年十月十日一時二十五分許，由駕駛者乙○○騎乘前開車號之重型
    機車並未懸掛車牌，行經高雄縣鳳林四路三五三號前，為高雄縣警察局林園分局
    忠義派出所值勤員警當場攔停，並以其違反行為時道路交通管理處罰條例第十二
    條第一項第四款使用註銷之牌照行駛者之規定當場掣單舉發，由駕駛者乙○○當
    場簽收。嗣受處分人未於舉發違反道路交通管理事件通知單所載應到案日期前到
    案，並告知違規駕駛人姓名、身分證統一編號及住址，原處分機關乃於九十年三
    月一日以高市交裁字第三二—Ｎ00000000號裁決書，依行為時道路交通
    管理處罰條例第十二條第一項第四款及第二項及違反道路交通管理事件統一裁罰
    標準及處理細則第四十三條、第四十四條、第六十一條之規定，逕行裁處受處分
    人新台幣七千二百元罰鍰。
三、按汽車未領用牌照行駛者，處汽車所有人一千二百元以上二千四百元以下（註：
    新台幣三千六百元以上七千二百元以下）罰鍰，並禁止其行駛，道路交通管理處
    罰條例第十二條第一項第一款定有明文。
四、本件訊據異議人潘黃秀里雖坦承於右開重型機車係伊所有，惟堅決否認有上揭違
    規行為，辯稱：該車之車牌已報繳，機車也已報廢，機車報廢及報繳事宜均交予
    伊女婿林良興處理，伊在接到裁決書後經過詢問才知女婿林良興將前開已報廢並
    繳回牌照之機車借予他人騎用，但伊並不知道借予何人騎用，且伊並不認識乙○
    ○等語，
五、經查：
（一）證人即舉發本件違規事項之警員吳財源到庭證稱：當時伊在高雄警察局林園分
      局鳳林四路之忠義派出所擔任員警一職，當天伊之勤務係擴大路檢，本件違規
      情形是駕駛人乙○○騎乘未懸掛車牌之機車行駛，在舉發通知單上記載使用註
      銷牌照行駛是寫錯了，違規當時駕駛人係乙○○沒錯，當場攔停違規者，並將
      所開立之舉發違反道路交通管理事件通知單交予違規者，當場由乙○○在收受
      通知聯者上簽名等語（見九十年九月十二日訊問筆錄），並有高雄縣警察局以
      高警交字第Ｎ00000000號之舉發違反道路交通管理事件通知單一紙在
      卷為憑，足認本見違規項目係未領用牌照而行駛之情形，先予敘明。
（二）又前開車牌已經繳回並報廢之機車係由異議人之女婿林良興借予證人乙○○使
      用，且因乙○○騎乘前開未懸掛車牌之機車致遭警攔停並開立罰單，前開罰單
      當場經乙○○簽收等情，亦經證人即異議人之女婿林良興及證人乙○○分別在
      庭證述明確（見本院九十年六月二十日及七月三十一日訊問筆錄），足證本件
      違規駕駛人為乙○○無誤；而前開重型機車已於八十八年十月十八日經報廢後
      並繳回牌照及行照各一面予高雄市監理處，有汽（機）車各項異動登記書及高
      雄市監理處於九十年五月三十日以高市監南字第二六五四一號函所檢送之機車
      車籍查詢單各一紙在卷可稽，是駕駛人乙○○於右開時、地，騎乘未掛車牌之
      機車而非使用註銷牌照行駛之違規事實堪以認定。
（三）綜前，足認車牌號碼ＸＡＶ—一九五號重型機車之登記所有人為異議人甲○○
      ○，該重型機車已於八十八年十月十八日因報廢，而將行照及牌照繳回高雄市
      監理處，因該車早已交由異議人之女婿林良興使用並處理，異議人並未再過問
      ，而林良興竟將報廢並已繳回牌照之機車出借予駕駛人乙○○使用，而於八十
      九年十月十日一時二十五分許，乙○○騎乘未掛車牌之機車經過高雄縣鳳林四
      路三五三號前為警查獲後即舉發，且扣留前開重型機車一台，並由駕駛人乙○
      ○在舉發單上簽收等情堪以認定。
六、按對於違反本條例之行為，應按其違反條款規定之處罰對象，填製舉發違反道路
    管理事件通知單，並於被通知人欄予以勾記，其通知聯於當場舉發者，受處分人
  非該當場被查獲之行為人時，除應填寫駕駛人資料外，並應填載查明之受處分人
    姓名或名稱、地址、車牌號碼及車輛種類等資料，再交付被查獲之行為人代收；
    又道路交通管理處罰條例關於車輛所有人之處罰，如應可歸責於車輛駕駛人者，
    處罰車輛駕駛人，有違反道路交通管理事件統一裁罰標準及處理細則第十一條第
    一項第一款，及道路交通管理處罰條例第八十五條第二項分別定有明文。查本件
    異議人並非違規之行為人，而是駕駛者乙○○違規，於違規當時並由乙○○當場
    簽收舉發違反道路交通管理事件通知單，依上開處理細則第十一條第一項第一款
    規定，因該重型機車並非由異議人直接借予違規之乙○○，且異議人與乙○○間
    互不認識，足認乙○○並未代異議人簽收前開舉發通知單，且乙○○於收受違規
    通知單後並未將違規遭舉發之情形告知友人林良興，或通知車主即異議人，因如
    乙○○曾將舉發違反道路交通管理事件通知單轉交予借車之友人林良興或異議人
    時，由異議人處理，或使其友人林良興得以適時通知異議人或代理異議人於應到
    案日期前自動繳納罰鍰或到案聽候裁決或辦理轉移駕駛人，但駕駛乙○○竟置之
    不理，據前規定，足認異議人因之遭高雄市交通事件裁決所之處罰顯可歸責於駕
    駛人乙○○。
七、本件右開違規行為，係駕駛人乙○○所為，且有可歸責於駕駛人乙○○之事由，
    原處分機關認異議人有右開違規行為，顯有不當，且駕駛人乙○○所違反者係道
    路交通管理處罰條例第十二條第一項第一款之規定，未領用牌照騎乘機車，而非
    第四款之使用註銷牌照行駛之情形，前業已敘明，原處分機關誤引交通管理處罰
    條例第十二條第一項第四款及第二項之規定，而以受處分人使用註銷牌照之規定
    而為裁決，其裁決容有瑕疵，於法未合，爰依法撤銷原處分。從而，異議人聲明
    異議，非無理由，自應由本院撤銷原處分，由原處分機關依法另為適當之處分，
    以資適法。
八、據上論結，應依道路交通案件處理辦法第二十條，裁定如主文。
中      華      民      國    九十      年      十      月      五      日
                              臺灣高雄地方法院交通法庭
                                  法  官    程克琳
右正本證明與原本無異。
如不服本裁定，應於裁定送達後五日內，向本院提出抗告狀。
                                   書記官    梁瑜玲
中    華    民    國      九十      年      十      月      八      日


司法院資訊處製作；財團法人民間司法改革基金會備份。
